【裁判字號】    95,重訴,51
【裁判日期】    951004
【裁判案由】    殺人
【裁判全文】
臺灣桃園地方法院刑事判決              95年度重訴字第51號
公  訴  人  臺灣桃園地方法院檢察署檢察官
被      告  甲○○○○○○○○.
                    36歲民.
                    統一編號：.
指定辯護人  本院公設辯護人  乙○○
上列被告因殺人案件，經檢察官提起公訴（95年度偵字第10503
號），本院判決如下：
    主  文
KARNPHOOM WIRAT 殺人，處有期徒刑拾貳年，並於刑之執行完畢
或赦免後，驅逐出境。扣案之摺疊刀壹把沒收。
    事  實
一、KARNPHOOM WIRAT 係泰國來臺工作之外籍人士，因前曾遭受
    同為泰國籍且來臺工作之MANEECHAN NOPPHDON之欺負，心有
    不甘，於民國95年5 月8 日凌晨1 時許，攜帶摺疊刀1 把，
    放在隨身穿著之褲子口袋內，前往桃園縣觀音鄉○○村○○
    路與福壽街口之市場內，找MANEECHAN NOPPHDON理論，兩人
    遂發生口角及肢體衝突，KARNPHOOM WIRAT 竟基於殺人之犯
    意，取出其預先放在褲子口袋內之摺疊刀1 把，朝MANEECHA
    N NOPPHDON 之右胸部外側猛刺1 刀，致MANEECHAN NOPPHDON
    右側開放性血胸及氣胸併低血溶性休克，KARNPHOOM WIRAT
    隨即逃離現場。MANEECHAN NOPPHDON經送桃園縣中壢市壢新
    醫院急救，於同年月13日凌晨4 時25分不治死亡。嗣於95年
    5 月12日上午11時許，為警拘提KARNPHOOM WIRAT 到案，並
    扣得上開摺疊刀1 把。
二、案經桃園縣政府警察局大園分局報請臺灣桃園地方法院檢察
    署檢察官相驗後偵查起訴。
    理  由
壹、證據能力部分：
    按「被告以外之人於審判外之言詞或書面陳述，除法律有規
    定者外，不得作為證據」，刑事訴訟法第159 條第1 項定有
    明文，此即學理上所稱「傳聞證據排除法則」。依上開法律
    規定，傳聞證據原則上固無證據能力，但如法律別有規定者
    ，即例外認有證據能力。經查：
一、本件卷附之法務部法醫研究所95醫鑑字第0993號鑑定書1 份
    （見本院卷第22-26 頁），係該所依檢察機關囑託執行鑑定
    職務所出具之書面鑑定報告，依刑事訴訟法第159 條第1 項
    及同法第208 條第1 項準用同法第206 條第1 項之規定，為
    傳聞法則之例外，得作為證據。
二、按被告以外之人於審判中有下列情形之一，其於檢察事務官
    、司法警察官或司法警察調查中所為之陳述，經證明具有可
    信之特別情況，且為證明犯罪事實之存否所必要者，得為證
    據：一死亡者。二身心障礙致記憶喪失或無法陳述者。三滯
    留國外或所在不明而無法傳喚或傳喚不到者。四到庭後無正
    當理由拒絕陳述者。刑事訴訟法第159 條之3 規定有明文。
    本件證人JANDA LOMNUA已於95年7 月1 日離開臺灣，目前人
    已不在臺灣，且其於警詢之證述亦與檢察官偵查時之具結證
    述大致相符，並經由通譯據實翻譯，於警詢證述亦係出於自
    由意識且為連續之陳述，認具有可信之情況，又被告及辯護
    人就其在警詢之供述之證據能力不爭執，認其警詢之供述具
    有證據能力。
三、按檢察官職司追訴犯罪，就審判程序之訴訟構造而言，檢察
    官係屬與被告相對立之當事人一方，偵查中對被告以外之人
    所為之偵查筆錄，或被告以外之人向檢察官所提之書面陳述
    ，性質上均屬傳聞證據。自理論上言，如未予被告反對詰問
    、適當辯解之機會，一律准其為證據，似有違當事人進行主
    義之精神，對被告之防禦權亦有所妨礙；然而現階段刑事訴
    訟法規定檢察官代表國家偵查犯罪、實施公訴，必須對於被
    告之犯罪事實負舉證之責，依法其有訊問被告、證人及鑑定
    人之權，證人、鑑定人且須具結，而實務運作時，偵查中檢
    察官向被告以外之人所取得之陳述，原則上均能遵守法律規
    定，不致違法取供，其可信性極高，為兼顧理論與實務，乃
    於修正刑事訴訟法時，增列第159 條之1 第2 項，明定被告
    以外之人（含被害人、證人等）於偵查中向檢察官所為陳述
    ，除顯有不可信之情況者外，得為證據（最高法院93年度臺
    上字第2397號判決意旨參照）。查本案證人JANDA LOMNUA於
    偵查中之證述內容，並無顯不可信之特別情形，且復均係具
    結後始行作證，並經通譯具實翻譯，有上揭證人及通譯結文
    結文在卷可稽，足資擔保應無編織誣陷被告之疑，從而，揆
    諸前開法文及最高法院判決意旨，上開供述自有證據能力，
    合先敘明。
四、被告以外之人於審判外之陳述，雖不符同法第159 條之1 至
    第159 條之4 之規定，但經當事人於審判程序同意作為證據
    ，法院審酌該言詞陳述或書面陳述作成時之情況，認為適當
    者，亦得為證據；當事人、代理人或辯護人於法院調查證據
    時，知有第159 條第1 項不得為證據之情形，而未於言詞辯
    論終結前聲明異議者，視為有前項之同意，此據同法第159
    條之5 規定甚明。鑒於採用傳聞證據排除法則之重要理由之
    一，係因傳聞證據未經當事人之反詰問予以覈實，若當事人
    願放棄對原供述人之反對詰問時，原則上即可承認該傳聞證
    據之證據能力，而揆諸我國刑事訴訟法第159 條之5 之立法
    理由，除參照前述傳聞證據排除法則之基本法理外，亦參考
    日本刑事訴訟法第326 條之立法例，查日本刑事審判實務之
    運作，有關檢察官及被告均同意作為證據之傳聞書面材料或
    陳述，可直接援引該國刑事訴訟法第326 條作為傳聞例外之
    法律依據，僅在檢察官與被告不同意之情況下，乃須根據其
    他傳聞例外規定俾以斟酌該等書面材料或陳述是否具有證據
    能力，在當事人間無爭執之案件中，傳聞證據基本上均可依
    據前引規定提出於法院使用。職是之故，我國刑事訴訟法第
    159 條之5 之適用應可作同上之解釋。經查，本判決後開所
    引用之被告以外之人於審判外之陳述（包括書面陳述），對
    本件被告而言，固皆屬傳聞證據，惟被告就前揭審判外陳述
    之證據能力，於本院準備程序及審判期日時均表示具有證據
    能力；而公訴檢察官、被告及被告之辯護人雖知上開證據資
    料為傳聞證據，但於本院準備程序及審判期日中則表示無意
    見而不予爭執，且迄至言詞辯論終結前亦未再聲明異議。本
    院審酌上開證據資料製作時之情況，尚查無違法不當及證明
    力明顯過低之瑕疵，亦認為以之作為證據應屬適當，故揆諸
    前開法律規定與說明，爰逕依刑事訴訟法第159 條之5 規定
    ，認前揭證據資料均例外有證據能力。
五、相驗照片、解剖照片、法醫驗斷書及相驗屍體證明書，均係
    職司刑事相驗及偵查犯罪職務之公務員於其權限所為相驗、
    調查中而製作之紀錄文書及證明文書，復無不可信之情況，
    依刑事訴訟法第159 條之4 第1 款之規定，自得為證據文書
    。
六、另現場勘驗照片，均係該管司法警察公務員於其偵查犯罪職
    務權限所為調查中而製作之紀錄文書，且無不可信之情況，
    依刑事訴訟法第159 條之4 第1 款之規定，自得為證據文書
    。
貳、實體方面
一、訊據被告KARNPHOOM WIRAT ，固坦承於上揭時、地與被害人
    即死者MANEECHAN NOPPHADON 發生衝突，持扣案摺疊刀刺
    MANEECHAN NOPPHADON 之右胸部，致MANEECHAN NOPPHADON
    死亡之事實，惟矢口否認有何殺人之故意，並辯稱：因為其
    與被害人意見不合起衝突，被害人用右手打其左臉，其還手
    打被害人臉頰，兩人就抱在一起，打在一起，因為被害人身
    體高大，其怕打不過為了自衛才從口袋拿出摺疊刀威脅，刺
    被害人云云。
二、經查：
  (一)被害人即死者MANEECHAN NOPPHADON 於上揭時、地與被告發
    生衝突，右胸部受有刀刺傷，經送醫急救，認受有右側開放
    性血胸及氣胸併血容休克、腦腫脹併昏迷，右側開放性血胸
    及氣胸併低血容休克經於95年5 月8 手術，嗣於95年5 月13
    日不治死亡，並經檢察官會同檢驗員相驗及由法醫師解剖被
    害人屍體結果，死者右胸乳頭外側腋線與第7 肋間，經縫合
    水平穿刺外傷3 公分，拆開傷口縫線，傷口輕微癒合，長3
    公深度進入胸腔，傷口形狀與扣案之摺疊刀不相違背，且鑑
    定結果，死者係因右胸穿刺傷，失血性休克，缺氧性腦病變
    ，腦死過世，其死亡方式為他殺等情，有臺灣桃園地方法院
    檢察署檢察官相驗筆錄（見相驗卷第21頁）、該署法醫驗斷
    書（見相驗卷第35-44 頁）、相驗屍體證明書（相驗卷第34
    頁）、法務部法醫研究所 (95) 醫鑑字第0993號鑑定書（見
    本院卷第22-26 頁）、壢新醫院診斷證明書（見偵卷第16頁
    、相驗卷第17頁）各1 份、相驗暨解剖照片（見相驗卷第
    48-65 頁）在卷可稽。亦與被告所供承案發時持扣案之摺疊
    刀刺被害人乙節相符，足認被害人死亡創傷乃被告持扣案之
    摺疊刀刺被害人所造成無訛。應堪認定被告於案發時持扣案
    之摺疊刀刺被害人，與被害人死亡之間，具有相當因果關係
    。
  (二)證人JANDA LOMNUA於警詢及檢察官偵查時證稱：伊當時與死
    者一起用餐，有一名泰國籍男子（即被告）遇到伊，告訴伊
    說要找死者說話，尚時伊不覺得有異，所以伊就叫死者出去
    與被告說話，而死者向被告說你跟老子有什麼問題，你叫老
    子出來有什麼好談的，你又能怎麼樣，被告說你想要知道嗎
    ？兩人就打起來，被告先動手，被告先用拳頭打死者的左臉
    頰，伊就過去勸架時才看到被告手持刀，死者就大叫一聲，
    伊沒有注意到被告持刀殺死者何部位等語明確（見警卷第10
    頁、偵卷第264 -265頁）。足認是被告與死者發生口角衝突
    ，被告先動手毆打死者，嗣又拿出扣案之摺疊刀刺死者胸部
    ，並非如被告所說是因死者先動手打伊，兩人才打起來，故
    被告持刀刺被害人之行為與正當防衛行為不符。
  (三)按人體胸部係人體脆弱部位，且胸腔內有人體重要臟器及血
    管，如持銳利之刀器近距離朝人體右胸部位置猛刺，當有致
    死之虞，此為一般人所週知。又扣案之摺疊刀，經本院當庭
    勘驗結果：刀子全長26公分、刀柄長15公分、刀身長11公分
    、刀寬長3.5 公分，通體呈現銀色，材質為鐵，刀身上面有
    咖啡色斑漬，但無法辨明為生鏽或是血跡，刀身前端尖銳，
    刀刃鋒利，刀柄部分有粘著一塊護木，屬於摺疊刀械，有勘
    驗筆錄在卷可稽（見本院卷第62頁）。且被告於本院審理時
    經辯護人請求當庭以筆代刀示範當時如何握刀刺被害人，被
    告則以動作摸擬，並表示是先從褲子口袋把刀子拿出來，正
    握拿刀，刀鋒朝下，刺向死者（見本院卷第66頁）。而被告
    持扣案之摺疊刀往被害人右胸部刺1 刀，該刀傷長3 公分，
    深度進入胸腔，有上揭法務部法醫研究所鑑定書可稽，且被
    告於本院審理時自承1 刀刺向死者時，伊有感覺到刀子進入
    死者身體，刺了之後，刀子脫離其手，插在死者的身體上等
    語明確（見本院卷第66頁）。又被告自承其來臺灣2 次，第
    一次在臺灣工作3 年，均沒有帶東西或刀在身上供防身用，
    本次是第2 次來臺灣工作，距案發時已經來臺灣2 年，是在
    案發前1 天朋友才將該扣案摺疊刀送給其防身用等語（見本
    院卷第9 頁），及其於警詢時亦自承因之前曾受過死者之欺
    負，因為要去找被害人談判時，將扣案摺疊刀帶在身上等語
    綦詳（見偵卷第7 頁），雖被告於偵查、本院審理時改稱持
    扣案之摺疊刀僅係供防身用，然被告於警詢時係出於自由意
    識所為陳述，並無不正取供，且被告及公設辯護人亦不否認
    被告於警詢陳述之證據能力，而警詢時距案發時間點較為接
    近，被告較無長時間思慮飾詞，故以其在警局之陳述較為可
    信。故綜合上述情形，足見被告當時用力甚猛、殺意至堅，
    且被告於本院審理時亦自承伊知道將刀子刺入人的胸部，會
    危害到生命等語（見本院卷第68頁），足認被告亦可預見其
    行為將致被害人死亡之結果，是被告有致被害人於死地之殺
    人犯意甚明。被告辯稱並無殺人之故意云云，顯不可採。
  (四)此外，有現場照片、壢新醫院病歷資料附卷可稽，並有扣案
    之摺疊刀1 把可按，足資佐證。本案事證明確，被告上開殺
    人犯行，洵堪認定。
二、核被告所為，係犯刑法第271 條第1 項之殺人罪。爰審酌被
    告因口角糾紛，竟萌生殺意，奪取人命罪業至重，且其所持
    用之摺疊刀為尖銳之工具，猛刺1 刀即致被害人死亡，於本
    院調查及審理之初否認有殺人犯意，雖事後已知悔悟，但仍
    未與被害人家屬達成和解，以及其犯罪之手段、生活狀況、
    與被害人平日關係、犯罪後態度尚可等一切情狀，量處如主
    文所示之刑，以資懲儆。又被告為泰國籍之外國人，於滯留
    本國工作期間犯殺人重罪，已不適合於國內居住，爰依刑法
    第95條之規定，諭知於刑之執行完畢或赦免後，驅逐出境。
    至扣案之摺疊刀1 把，係被告所有供本件犯罪所用之物，業
    據其陳明在卷，爰依刑法第38條第1 項第2 款之規定，併予
    以宣告沒收（被告行為後，刑法第38條略作文字修改，然不
    影響法律效果，故無比較新舊法問題）。另起訴檢察官雖具
    體求刑11年，然本院審酌上開情狀認起訴檢察官求處有期徒
    刑11年過輕，而量處如主文所示之刑，附此敘明。
據上論斷，應依刑事訴訟法第299 條第1 項前段，刑法第271 條
第1項、第38條第1項第2款、第95條，判決如主文。
本案經檢察官柯怡如到庭執行職務。
中    華    民    國    95    年    10    月    4    日
                  刑事第五庭  審判長法  官   潘政宏
                                    法  官   吳勇毅
                                    法  官   陳月雯
以上正本證明與原本無異。
如不服本判決應於送達後10日內向本院提出上訴狀。
                                    書記官   吳瓊英
中    華    民    國    95    年    10     月    4    日
附錄本案論罪科刑法條全文：
刑法第 271 條第1項：
殺人者，處死刑、無期徒刑或10年以上有期徒刑。


司法院資訊處製作；財團法人民間司法改革基金會備份。
